【裁判字號】    97,審易,2597
【裁判日期】    980421
【裁判案由】    竊盜
【裁判全文】
臺灣高雄地方法院刑事判決            97年度審易字第2597號
公  訴  人  臺灣高雄地方法院檢察署檢察官
被      告  戊○○
            丁○○
                    另案在臺灣高雄第二監獄執行中
上列被告等因竊盜案件，經檢察官提起公訴（97年度偵字第2843
6 號），本院判決如下：
    主  文
戊○○共同犯竊盜罪，處拘役肆拾日，如易科罰金，以新臺幣壹
仟元折算壹日。緩刑貳年，緩刑期間付保護管束。並應向檢察官
指定之公益團體、地方自治團體或社區提供肆拾小時之義務勞務
。
丁○○共同犯竊盜罪，累犯，處拘役伍拾日，如易科罰金，以新
臺幣壹仟元折算壹日。
    事  實
一、丁○○前因毒品危害防制條例案件，經臺灣高等法院高雄分
    院以96年度上訴字第1239號判決，判處有期徒刑10月確定，
    嗣經該院以96年度聲減字第2232號裁定減刑為有期徒刑5 月
    ，於民國97年7 月21日執行完畢。詎仍不知悔改，與其兄戊○○共同基於意圖為自己不法所有之犯意聯絡，於97年10月
    3 日上午10時許，至位在高雄縣燕巢鄉○○村○○路15之1
    號之工寮，共同徒手竊取丙○○○所有之已壞掉電冰箱1 台
    、鐵製床板1 塊、已壞掉腳踏車1 部，得手後聯絡不知情之
    資源回收場業者乙○○，駕駛車牌號碼DQ-6741 號自用小貨
    車到上開工寮附近，將前揭竊得之物品，以新臺幣600 元之
    代價，變賣與乙○○。嗣於同日下午，丁○○、戊○○2 人
    復接續上開犯意聯絡，在上開工寮內，共同徒手竊取丙○○○所有之鐵製樓梯、鐵捲門各1 具，得手後聯絡不知情之乙○○駕駛上開自用小貨車至上開工寮附近，欲將上開鐵製樓
    梯、鐵捲門變賣與乙○○牟利。之後於同日下午4 時10分許
    ，丁○○、戊○○共同將前揭鐵製樓梯、鐵捲門搬運至乙○○前開自用小貨車之際，為警方當場查獲，並扣得鐵製樓梯
    、鐵捲門各1 具（已發還丙○○○），因而查悉上情。
二、案經丙○○○訴由高雄縣政府警察局岡山分局報請臺灣高雄
    地方法院檢察署檢察官偵查起訴。
    理  由
一、前揭犯罪事實，業據被告丁○○、戊○○2 人於本院審理中
    均坦承不諱，核與被害人丙○○○（見警卷第12至14頁）、
    證人乙○○（見警卷第8 至11頁）於警詢中所述情節相符，
    並有被害人出具之贓物認領保管單在卷可稽（見警卷第19頁
    ）（上開被告以外之人於審判外之言詞、書面陳述，經公訴
    人及被告2 人同意作為證據，本院並審酌該等陳述作成時之
    情況均屬正常，且與本案相關之待證事實具有關連性，認適
    當作為證據，依刑事訴訟法第159 條之5 第1 項之規定，該
    等陳述均具有證據能力），則被告2 人前開自白顯與事實相
    符，堪以採信，本件事證明確，被告2 人上開犯行，足堪認
    定。
二、至公訴意旨依被告2 人於警詢、偵訊中之供述，及扣案之鐵
    鎚1 支，而認被告2 人於97年10月3 日下午，係持扣案鐵鎚
    為竊取上開鐵製樓梯、鐵捲門犯行乙節。訊據被告2 人均堅
    詞否認有持扣案鐵鎚以竊取上開鐵製樓梯、鐵捲門之情，被
    告丁○○辯稱：前開工寮內的鐵捲門及鐵製樓梯，都已生鏽
    嚴重，伊與戊○○是以手搖的方式將其拆下竊取，之後為警
    方人員查獲時，伊有向製作警詢筆錄之員警甲○○表示是以
    上開方式行竊，但甲○○不相信，說伊2 人一定有持工具行
    竊，伊因為先前沒犯過竊盜案，於緊張的狀況下，就順應其
    質疑，而稱有持鐵鎚行竊，但因為警察查獲伊2 人時，並未
    扣得鐵鎚，所以警方人員就跟乙○○至其資源回收場，拿1
    支鐵鎚來扣案等語（見本院卷第28頁背面、第29頁），被告
    戊○○則辯稱：伊在上開工寮行竊時，並沒有帶鐵鎚，但是
    伊於警局中，向查獲伊2 人的燕巢分駐所副所長劉正志陳述
    此情時，劉正志並不採信，說伊2 人偷上開鐵製樓梯、鐵捲
    門一定有工具，伊因而向劉正志謊稱，伊有使用1 支鐵鎚作
    為工具，但已經將之丟棄了，劉正志此時又表示說一定要有
    工具，結果在場的乙○○聽到之後，就說其資源回收場裡面
    有，並隨同劉正志到其資源回收場拿1 支鐵鎚來扣案，至於
    伊於偵訊中，會向檢察官表示有持鐵鎚行竊的原因，可能係
    伊當時太緊張所致等語（見本院卷第64、77頁）。經查，被
    告2 人所持上開辯解，非但互符一致，且與證人乙○○於本
    院審理中證述：本案遭查獲時，伊與被告2 人均有在現場，
    當時除了被告2 人所竊得之物品外，印象中並沒有查扣到工
    具，之後，伊與被告2 人均有被帶到至燕巢分駐所，而因為
    警察是分開問話，所以伊對被告2 人製作筆錄的過程並不清
    楚，但在燕巢分駐所時，伊曾聽到被告2 人向警察表示鐵鎚
    丟掉了，找不到了，所以副所長有帶伊到伊的資源回收場隨
    便拿1 支鐵鎚來扣案等語（見本院卷第73至75頁）相符，再
    佐以本案在查獲現場所拍攝之12張蒐證相片中（見警卷第27
    至32頁），並未曾拍攝到扣案鐵鎚之影像（至警卷第33頁所
    示扣案鐵鎚之相片，其拍攝地點顯非在查獲現場，而係在警
    方人員之辦公處所），而該鐵鎚若果係被告2 人行竊所用之
    犯罪工具，且又是在查獲現場扣得，衡情警方人員於拍攝蒐
    證相片時，當會將之一併拍攝，俾為佐證，然其卻未在上開
    現場蒐證相片中出現，足徵被告2 人及證人乙○○所述上情
    ，堪可採信，從而，扣案鐵鎚既係證人乙○○事後自其資源
    回收場隨意選取1 支而交與警方人員扣案，則被告2 人並無
    持該鐵鎚竊取上開鐵製樓梯、鐵捲門之事實，足堪認定，公
    訴意旨於此尚有誤會，附此敘明。
三、關於被告2 人是否有持扣案鐵鎚以外之鐵鎚，而為竊取上開
    鐵製樓梯、鐵捲門之犯行乙節，被告戊○○於警詢、偵訊中
    （見警卷第1 至4 頁、偵卷第8 頁）、被告丁○○於警詢中
    （見警卷第5 至7 頁），雖均陳稱有持鐵鎚竊取前開鐵製樓
    梯、鐵捲門之情，且證人甲○○於本院審理中亦證述：伊忘
    記丁○○於製作警詢筆錄時，是否有向伊表示沒有持鐵鎚去
    行竊，但伊同事在查獲現場詢問被告2 人時，被告2 人有回
    答說是用鐵鎚將東西敲下云云（見本院卷第72頁）。然關於
    證人甲○○上開證詞部分，其於本院審理中，就本案是否有
    在查獲現場扣得被告2 人之行竊工具乙情，先後所述有所歧
    異（見本院卷第71、72頁，先係證述有扣獲，後證稱其無法
    確認），且對於當時是否有要求證人乙○○至其資源回收場
    拿取鐵鎚與警方人員扣案乙情，亦證述其沒有印象（見本院
    卷第72頁），則其對於案發當日之查獲情形是否記憶清晰、
    所述是否確然可信，已非無疑，尚難遽以為不利於被告2 人
    之認定。而關於被告2 人先前所為之供述部分，依被告2 人
    之前科紀錄表所示，渠2 人除本案以外，均無涉犯竊盜罪遭
    查獲之情，則以渠等之生活經驗、智識能力觀之，渠2 人於
    經警方人員質疑之狀況下，因不瞭解有無持鐵鎚行竊之差別
    （即所犯係普通竊盜罪或加重竊盜罪），進而悖於事實而為
    不利於己之陳述，尚難遽認與常情有違；況被告2 人於本院
    審理中為前開辯解時，關於被告丁○○部分，其係於97年10
    月28日即入監服刑（此有其前科紀錄表足佐），而於98年2
    月13日之本院審判程序中，提出上開辯解，而當時被告戊○○則係未到庭接受審理，嗣本院依法通緝被告戊○○到案後
    ，被告戊○○方於本院當時所為之臨時訊問中（是該次訊問
    被告丁○○並未在庭），提出前開答辯，於此等情形下，被
    告2 人所為之前開答辯，卻仍能相符一致，足認渠2 人所述
    即非無據；再者，依證人丙○○○於警詢之證詞及前揭現場
    蒐證相片所示，本件遭竊地點之工寮，已經荒廢許久，而上
    開遭被告2 人竊取之鐵製樓梯、鐵捲門，亦確實均有嚴重生
    鏽之情形，則被告2 人稱渠等係以徒手方式竊得該等鐵製樓
    梯、鐵捲門，尚非有悖常理；此外，本件被告2 人並非離去
    行竊現場許久後，方為警方人員查獲，是渠2 人果有持鐵鎚
    行竊，警方人員當能在查獲現場附近，尋得該鐵鎚扣案，較
    為合理，本案既未能扣得被告2 人行竊所用之鐵鎚，而得佐
    證渠2 人先前於警詢、偵訊中所為供述較為可信，自難遽為
    不利於被告2 人之認定。綜上，被告2 人於本院審理中所持
    之辯解，應足採信，堪認渠2 人未有持扣案鐵鎚以外之鐵鎚
    ，而為竊取上開鐵製樓梯、鐵捲門之情。
四、核被告2 人所為，均係犯刑法第320 條第1 項之竊盜罪。被
    告2 人於同日內，會先後2 次在上開工寮內行竊，係因證人
    乙○○所駕駛之自用小貨車，1 次無法載運太多物品離去所
    致，業據其2 人於本院審理中陳述在卷（見本院卷第79頁）
    ，是被告2 人前開2 次犯行，並非分別起意所為，而係基於
    同一決意為之，且時間相近、所侵害法益相同，依一般社會
    健全之觀念，難以強行分開，要屬接續犯之實質上一罪。公
    訴意旨認被告2 人上開第1 次犯行，應論以刑法第320 條第
    1 項之竊盜罪，並應就渠2 人第2 次犯行，另論以刑法第32
    1 條第1 項第3 款之攜帶兇器竊盜罪，再予以分論併罰，容
    有未當，附此敘明。被告2 人就前開犯行，有犯意聯絡及行
    為分擔，均為共同正犯。被告丁○○有上述之前科紀錄乙情
    ，有臺灣高等法院被告前案紀錄表在卷可稽，其受有期徒刑
    執行完畢，5 年內故意再犯本件最重本刑為有期徒刑以上之
    罪，為累犯，應依刑法第47條第1 項規定加重其刑。爰審酌
    被告2 人為貪圖不法利益，而以前開方式竊取他人財物，所
    為並無足取，然念渠2 人犯後均坦承犯行，態度良好，復參
    以渠2 人所竊得上開物品之價值、先前均無竊盜前科等一切
    情狀，分別量處如主文所示之刑，並均諭知易科罰金之折算
    標準，以示懲儆。查被告戊○○前未曾犯罪受有期徒刑以上
    刑之宣告，有臺灣高等法院被告前案紀錄表在卷可按，且犯
    後坦承犯行，業有悔意，並僅因一時短於思慮，致觸犯本件
    犯行，信其經此刑之宣告後，應知警惕而無再犯之虞，本院
    因認暫不執行其刑為當，爰依刑法第74條第1 項第1 款之規
    定，併予宣告緩刑2 年，以啟自新，並依刑法第74條第2 項
    第5 款之規定，命其應向指定之公益團體、地方自治團體或
    社區提供40小時之義務勞務，另併依刑法第93條第1 項第2
    款之規定，諭知於緩刑期間付保護管束。扣案之鐵鎚1 支，
    要與被告2 人前開犯行無關，業經論述如前，是不為沒收之
    宣告，附此敘明。
五、查獲本案之警方人員，將與本案無關、由證人乙○○所交付
    之鐵鎚予以扣案，作為被告2 人犯本件竊盜罪之證據，因而
    涉犯刑法第165 條之偽造刑事證據罪嫌部分，應由檢察官另
    行處理，併予敘明。
據上論斷，應依刑事訴訟法第299 條第1 項前段，刑法第28條、
第320 條第1 項、第47條第1 項、第41條第1 項前段、第74條第
1 項第1 款、第2 項第5 款、第93條第1 項第2 款，刑法施行法
第1 條之1 ，判決如主文。
本案經檢察官陳麗琇到庭執行職務。
中    華    民    國    98    年    4     月    21    日
                  刑事第十庭    法  官  陳君杰
以上正本證明與原本無異。
如不服本判決應於收受判決後10日內向本院提出上訴書狀，並應
敘述具體理由。其未敘述上訴理由者，應於上訴期間屆滿後20日
內向本院補提理由書(均須按他造當事人之人數附繕本)「切勿逕
送上級法院」。
中    華    民    國    98    年    4     月    21    日
                                書記官  李承悌
附錄本判決論罪科刑之法條：
刑法第320 條第1 項
意圖為自己或第三人不法之所有，而竊取他人之動產者，為竊盜
罪，處5 年以下有期徒刑、拘役或500 元以下罰金。


司法院資訊處製作；財團法人民間司法改革基金會備份。
